【裁判字號】    97,訴,2277
【裁判日期】    971022
【裁判案由】    清償借款
【裁判全文】
臺灣臺中地方法院民事判決              97年度訴字第2277號
原      告  乙○○
被      告  甲○○
上列當事人間請求清償借款事件，本院於民國97年10月8日言詞
辯論終結，判決如下：
    主    文
被告應給付原告新台幣壹佰萬元，及自民國九十六年二月十七日
起至清償日止，按年息百分之二十計算之利息。
訴訟費用由被告負擔。
本判決於原告以新臺幣拾萬仟元為被告供擔保後，得假執
行。
    事實及理由
壹、原告主張：
一、被告於民國96年2月間以其所經營之貿易公司和英國貿易商
    談妥原物料買賣事宜，買賣時須給付簽約金為由，向原告借
    貸新台幣（下同）200萬元，並承諾該貿易獲利極大，除清
    償借款200萬元外，額外給付原告100萬元。原告因當時資金
    有限，故再向友人借貸100萬元後與被告約定：原告以自己
    之資金借貸100萬元予被告，被告除應清償100萬元外，尚須
    額外給付50萬元予原告；原告居中為被告向原告友人借貸10
    0萬元，被告應清償原告友人100萬元外，尚須額外給付20萬
    元予原告友人，並給付30萬元予原告做為報酬。故被告應給
    付180萬元予原告。原告於96年2月16日匯款予被告，並請原
    告友人將100萬元直接匯予被告，至兩造約定96年4月5日之
    清償日，被告均未清償，期間經原告多次催款，被告皆拖延
    清償，依消費借貸之法律關係請求被告清償借款及利息。
二、並聲明：被告應給付原告100萬元，及自匯款翌日即96年2月
    17日起至清償日止，按週年利率百分之20計算之遲延利息；
    並請依職權宣告假執行。
貳、被告則以：
一、被告僅向原告借款一百萬元，所承諾額外給付之金額乃是利
    息，係因當時從事之生意利潤高。現在被告的公司已結束營
    業，另有積欠他人款項，目前於台北進行訴訟。被告因官司
    纏身無法找到工作，無力還款，僅能於之後找到工作時，以
    薪水分期清償當初向原告借款之一百萬元及按年息百分之五
    計算之利息等語，資為抗辯。
二、並聲明：原告之訴駁回。
、本院之判斷
一、原告主張：被告於96年2月間向被告借款100萬元，約定被告
    於96年4月5日還款時，需清償原告150萬元，原告於96年2月
    16日匯款100萬元予被告之事實，業據原告提出保管條、匯
    款單、電子郵件影本等資料為證，並為被告所自認，堪信屬
    實。查被告於96年2月間向被告借款100萬元，約定被告於96
    年4月5日還款時，需清償原告150萬元，該借款本金以外需
    額外清償之50萬元，性質上應為利息，經核算結果，其利率
    高達年息百分之三百八十幾，已超過民法第205條所規定之
    最高利率年息百分之20之限制，惟原告嗣後已減縮其聲明為
    請求被告返還本金100萬元外，並自匯款翌日即96年2月17日
    起至清清償日止，按年息百分之二十計算之利息，並未逾越
    雙方約定之利率，且在法定最高利率限制之範圍，自無不可
    。
二、按稱消費借貸者，謂當事人一方移轉金錢或其他代替物之所
    有權於他方，而約定他方以種類、品質、數量相同之物返還
    之契約；又借用人應於約定期限內，返還與借用物種類、品
    質、數量相同之物，民法第474條第1項、第478條前段分別
    定有明文。本件被告既向原告借貸前述金額，而尚有如主文
    第1項所示本金、利息未清償，且清償期已到期，原告依消
    費借貸契約之法律關係，請求被告給付如主文第1項所示本
    金及利息，為有理由，應予准許。
三、原告雖請求本院依職權宣告假執行，惟與民事訴訟法389所
    規定法院應依職權宣告假執行之情形不符，應視為聲明願供
    擔保聲請宣告假執行，爰酌定相當擔保金額准許之。
肆、訴訟費用負擔、宣告假執行之依據：民事訴訟法第第78條、
    第390條第2項。
中    華    民    國    97    年    10    月    22    日
                  民事第三庭  法  官  黃渙文
正本係照原本作成。
如對本判決上訴，須於判決送達後20日內向本院提出上訴狀（須
附繕本）。
中    華    民    國    97    年    10    月    22    日
                              書記官  陳淑華


司法院資訊處製作；財團法人民間司法改革基金會備份。
